【裁判字號】    99,訴,900
【裁判日期】    991231
【裁判案由】    公共危險
【裁判全文】
臺灣桃園地方法院刑事判決               99年度訴字第900號
公  訴  人  臺灣桃園地方法院檢察署檢察官
被      告  王傳國
指定辯護人  本院公設辯護人林銘宏
上列被告因公共危險案件，經檢察官提起公訴（99年度偵字第
10418 號），本院判決如下：
    主  文
王傳國放火燒燬現未有人所在之他人所有建築物，累犯，處有期
徒刑年。
    事  實
一、王傳國前因(一)公共危險案件，經本院於88年12月16日以88年
    度訴字第1426號判決無罪，經提起上訴，經臺灣高等法院於
    89年5 月4 日以89年度上訴字第464 號判決將原判決撤銷，
    判處有期徒刑7 年2 月，經提起上訴，經最高法院於91年7
    月18日以91年度台上字第3974號判決將原判決撤銷，發回臺
    灣高等法院，經臺灣高等法院於92年4 月9 日以91年度上更
    一字第591 號判決將原判決撤銷，判處有期徒刑2 年，經最
    高法院於92年6 月12日以92年度台上字第3189號判決駁回上
    訴，於同日確定，因(二)誣告案件，經本院於93年4 月23日以
    93年度桃簡字第464 號判決判處有期徒刑3 月確定，前開(一)
    、(二)案件經接續執行，於94年12月19日縮短刑期假釋出監，
    於95年5 月31日假釋期滿未經撤銷，其未執行之刑視為已執
    行而執行完畢。因(三)竊盜案件，經本院於97年3 月31日以97
    年度桃簡字第150 號判決判處有期徒刑6 月，於97 年7月21
    日確定；因(四)竊盜案件，經本院於97年5 月29日以97年度桃
    簡字第1461號判決判處有期徒刑2 月，於97年6 月23日確定
    ，前開(三)、(四)案件經接續執行，於98年5 月27日執行完畢。
二、詎王傳國已經犯罪科刑執行完畢，仍不知悔改，前於不詳時
    間，在桃園縣大溪鎮○○街26巷63弄2 號旁，緊沿李淑娟所
    有、以木板隔間、僅用以堆置木質及其他建材材料無門牌倉
    庫3 間建築物前方，自行以木板搭建臨巷之小房間1 間住宅
    ，並放置棉被、衣服及木床而獨居之，於99年4 月15日，因
    精神障礙，致其辨識行為違法及依其辨識而行為之能力顯著
    減低，於該日傍晚某時起，即行前揭小房間前，以打火機燒
    放置於巷邊之沙發，詎王傳國猶未滿足，萌生放火燒燬現未
    有人所在之他人所有建築物之犯意，返回前揭小房間內，於
    晚間7 時許，放火燃燒不詳物品後，迅即外出，旋約於7 分
    鐘後，該小房間屋頂竄出小火苗，火勢迅速延燒，將其所有
    現非供人使用之小房間住宅及李淑娟所有斯時未有人所在之
    倉庫3 間建築物燒燬，火災期間王傳國仍返回火場前，自言
    自語，並稱：「燒吧」、「燒吧」等語，形狀興奮，異常行
    止為所在桃園縣大溪鎮○○街26巷對面之僑愛新村保全人員
    陳建成及住戶邢國華目擊並報案處理。嗣於同日晚間7 時30
    分許，經警在現場附近查獲王傳國予以拘捕，復於晚間7 時
    37分許，為桃園縣消防局據報後前往現場將火勢控制、撲滅
    ，並於翌（16）日上午10時許，桃園縣消防局隊員王翎雅等
    人前往現場勘查查悉上情。
三、案經桃園縣政府警察局大溪分局報告臺灣桃園地方法院檢察
    署檢察官偵查起訴。
    理  由
一、證據能力：按被告以外之人於審判外之言詞或書面陳述，除
    法律有規定者外，不得作為證據。惟被告以外之人於審判外
    之陳述，經當事人於審判程序同意作為證據，法院審酌該言
    詞陳述或書面陳述作成時之情況，認為適當者，亦得為證據
    。當事人、代理人或辯護人於法院調查證據時，知有第159
    條第1 項不得為證據之情形，而未於言詞辯論終結前聲明異
    議者，視為有前項之同意，刑事訴訟法第159 條第1 項、第
    159 條之5 第1 項、第2 項分別定有明文。查卷附據以認定
    被告犯罪事實有無之屬傳聞證據之證據能力，當事人及辯護
    人於本院審判中均同意作為證據，本院審酌各該證據查無有
    何違反法定程序取得之情形，亦無顯有不可信與不得作為證
    據等情，故認為適當，是均為有證據能力，合先敘明。
二、認定犯罪事實之證據及理由
  (一)訊據被告王傳國矢口否認有何放火燒燬現未有人所在之他人
    所有建築物犯行，於本院審理時辯稱：小房間是我好不容易
    搭建，也是我棲身之所，我沒有必要燒燬，發生火災時，我
    在睡覺，係因我的衣服吊掛在蠟燭上面，衣服掉下來罩在蠟
    燭上面燒起來失火云云。
  (二)經查，前開犯罪事實，業據被告王傳國於警詢時自白：「我
    承認我有縱火，在家中縱火」等語不諱（偵查卷第11頁），
    復據證人游○○於警詢時證稱：我與魏○○有於99年4 月15
    日下午18時30分目擊王傳國至桃園縣大溪鎮○○街26巷63弄
    2 號走出，然後空屋就有火竄出來，因為我與魏○○於99年
    4 月15日17時10分，有看到王傳國進入桃園縣大溪鎮○○街
    26巷63弄2 號內，手裡拿著打火機進入該住址內點蠟燭燒沙
    發，然後王傳國於99年4 月15日17時55分許，從桃園縣大溪
    鎮○○街26巷63弄2 號走出，當時王傳國邊走邊玩打火機，
    又燒木頭，後來王傳國又進入該址內不知道做何事，然後東
    張西望就離開現場，然後於99年4 月15日18時30分許，我就
    看到有小火苗從房子裡面竄出，當時我與魏○○在附近買東
    西，剛好有看到王傳國就在場，「（你為何知道是王傳國縱
    火？）因為當時沒有其他人在空屋附近，而且王傳國從該空
    屋走出後就竄出火苗」，我沒有看到王傳國縱火，但我及魏
    ○○都有看到王傳國手裡拿著打火機在把玩，我認識王傳國
    ，他常在桃園縣大溪鎮○○街26巷63弄2 號附近，當時只有
    我與魏○○在現場等語（偵查卷第35頁至第37頁）；證人魏
    ○○於警詢時證稱：我與游○○有於99年4 月15日18時30分
    目擊王傳國至桃園縣大溪鎮○○街26巷63弄2 號走出，然後
    空屋就有火竄出來，因為我與游○○於99年4 月15日17時10
    分，有看到王傳國進入桃園縣大溪鎮○○街26巷63弄2 號內
    ，手裡拿著打火機進入該住址，後來我看到王傳國在該住址
    內點蠟燭燒沙發，然後王傳國於99年4 月15日17時55分許，
    從桃園縣大溪鎮○○街26巷63弄2 號走出，當時王傳國邊走
    邊玩打火機，又燒木頭，後來王傳國又進入該址內不知道做
    何事，然後東張西望就離開現場，然後於99年4 月15日18時
    00分許，我就看到有小火苗從房子裡面竄出，當時我與游○
    ○在附近買東西，剛好有看到王傳國就在場，「（你為何知
    道是王傳國縱火？）因為當時沒有其他人在空屋附近，而且
    王傳國從該空屋走出後就竄出火苗」，我沒有看到王傳國縱
    火，但我及游○○都有看到王傳國手裡拿著打火機在把玩，
    我認識王傳國，他常在桃園縣大溪鎮○○街26巷63弄2 號附
    近，當時只有我與游○○在現場等語（偵查卷第32頁至第34
    頁），另證人游○○及魏○○均經本院合法傳喚到庭為證，
    雖魏○○於庭訊過程不斷哭泣，狀似極為緊張，在旁姨婆不
    斷安撫，仍係哭泣，並經本院訊以事發經過多答稱：「我忘
    了」、「不清楚」之情形，有本院99年12月23日審判筆錄在
    卷可證，然據證人游○○於本院審理時仍肯認稱：我知道照
    片中所示發生火災地方，起火經過情形因為很久了，有些我
    忘記了，火災發生前，我有看到王傳國在起火點那個地方外
    面走動，我看到的時候魏○○有跟我在一起，開始起火時間
    是下午7 點，有消防車來，王傳國的房子之前就有燒過，我
    有看到這次起火情形，我當時人就在王傳國家旁邊，我原本
    看到王傳國在運動，後來看到王傳國燒他家外面沙發，我以
    為他在點蚊香，但他其實是在燒沙發，他自己邊燒邊說他在
    燒金紙，之後就看到火起來了，有消防車來，我記得他可能
    是用打火機直接點沙發，看到王傳國在點沙發的時間大約5
    點或6 點，那邊沒有時間，我也沒有戴錶，我記不得時間，
    我聽到消防車聲音才知道發生火災，我聽到消防車的聲音和
    我看到被告在燒沙發這件事之間大約隔多久忘記了，我在警
    詢筆錄說我在下午5 點10分看到王傳國點蠟燭燒沙發，時間
    對不對，我忘記了，隔太久了，但我到警局作筆錄是說實話
    的，我有把看到的一五一十告訴警察，「（你怎麼知道燒沙
    發的人是王傳國？）我有走過去看」，我在警詢筆錄中說看
    到點蠟燭燒沙發的時間是下午5 點10分，這個時間應該是課
    輔班4 點45分提早放我們回來，才剛好看到，我在被告那邊
    待到6 點多，待將近1 小時是因為我跟魏○○聊天，我也沒
    有戴手錶，我只是感覺天色暗了，我在警局說大約在下午5
    點55分看到王傳國從26巷63弄2 號走出來，這所謂走出來是
    指從他家走出來，依照我警詢說的5 點10分到6 點這段期間
    ，我有注意到王傳國動向，王傳國就是在他家門口附近那些
    的，我在警察局作證說下午5 點55分王傳國從他家走出來之
    後，他邊走邊玩打火機又燒木頭，這件事是魏○○跟我說的
    ，我沒有看到，我警詢作證時說被告邊走邊玩打火機又燒木
    頭，後來又進入他家，不知道做甚麼事，之後東張西望就離
    開現場，情形是王傳國一直在他家前面看來看去，他有先進
    入他家，之後就在門口東張西望，我是在他東張西望之後才
    離開的，他離開之後，他家有失火，就開始起火花，我就覺
    得小孩不要管太多事，我就回家了，這個火花就是後來我所
    說的聽到消防車的聲音的那場火災，7 點消防車來，我看到
    火花的時間應該大約是6 點40幾分，回到家應該是6 點50
    幾分，我從王傳國那邊走到我家只要2 分鐘，因為我又跟魏
    ○○玩了一下，玩一玩之後我再回家，意思是我回到家後一
    下子就聽到消防車聲音了，我在魏○○家並沒有待很久，幾
    分鐘就回去了，我看到被告家有火光出現的時候，那是小火
    光，大概被告離開7 分鐘後我及魏○○才離開，我們是看到
    小火光出現後就馬上離開的，那個火光是從被告家裡竄出的
    ，「（從他家哪個地方竄出？）應該是從屋頂上面」，他家
    好像跟一個房間一樣大，沒有窗戶，火光從屋頂竄出時，牆
    壁還沒有燒起來，我剛才說的火光，意思就是火苗等語（本
    院卷第84頁至第91頁），核其所述與其警詢時大致相符，且
    就被告燒沙發，及起火後自小房間內走出東張西望等細節舉
    動，描述甚為精確，參其與被告並無何等深仇過節，且其所
    述亦與魏○○警詢時所述大致相同，信其所言確係依一己經
    驗如實陳述。另證人游○○於警詢所述離開現場及見小火苗
    時間為晚間6 時許、於審理時所述其見小火苗時間為晚間6
    時40分許，聽見消防車時間為晚間7 時許，固參以系爭火災
    經報案時間係是日晚間7 時37分、經消防局人員出勤時間係
    晚間同時38分、到達時間係晚間同時43分、控制時間係晚間
    同時46分、撲滅時間係晚間同時57分之事實，有桃園縣政府
    消防局火災出動觀察紀錄1 份在卷可稽，可見游○○前揭所
    言與客觀時間相較，顯有出入，然查，此等出入無非係因證
    人游○○目擊之際未隨身攜帶手錶，對於時間點之掌握難期
    精準所致，尚不能以其所言與客觀時間「時點」形式上不吻
    合，遽認其所述不可採，實以證人游○○於本院審理時明確
    證稱：「大概被告離開7 分鐘後我及魏○○才離開，我們是
    看到小火光出現後就馬上離開的，那個火光是從被告家裡屋
    頂竄出的」、「7 點消防車來，我看到火花的時間應該大約
    是6 點40幾分，回到家應該是6 點50幾分」如前，依其所述
    ，顯然被告放火出屋後至可見小房屋屋頂竄出小火苗為止，
    依其所感，期間約僅7 分鐘，另其目擊小火苗竄起至消防車
    抵達為止，依其所感，期間則應僅10數分鐘，參以證人王翎
    雅於本院審理時證稱：「（你有到現場看工寮一南側，你可
    以判斷假如是從工寮一南側起火，到達外圍鄰居大家都可以
    發現或看到火光的程度，這中間大概要燒多久嗎？）一般如
    果用火直接點火燃燒，大概2 到5 分鐘起火點可以燒起來，
    附近有很多可燃物，木材、木板、垃圾、雜物，很快擴大燃
    燒，可能10到15分鐘火勢會很大」等語（本院卷第83頁背面
    ），依其所述，現場起火點完全燃燒期間約需2 至5 分鐘，
    其後火勢燃燒乃致引人注意期間約需10至15分鐘，核證人游
    ○○所言被告放火後可見小火苗竄出，及其後聽見消防車前
    來控制及撲滅期間，與證人王翎雅依其專業知識判斷之起火
    點完全燃燒，及其後引人注意期間，近乎吻合，由是，顯見
    證人游○○所述甚為可信，依其目擊得以證明本案火災係由
    被告放火屬實。另據證人王翎雅於本院審理時證稱：火災原
    因調查鑑定書是我製作，我也有去現場看，起火點在大溪鎮
    ○○街26巷63弄1 號旁工寮1 南側處，這個地址旁邊有4 個
    工寮，由左到右我們編號為是工寮1 到4 ，依方位來看是南
    側，勘查現場發現火流方向是工寮1 南側這個地方燒的最嚴
    重，該火源是外來火源，可能是人為因素等語（本院卷第81
    頁背面至第83頁背面），參以該火災燒燬之被告所有之小房
    間及李淑娟所有之倉庫3 間，分別經編號為工寮1 至工寮4
    ，該小房間緊沿倉庫3 間前臨街搭建，起火點為工寮1 南側
    即係被告獨居之小房間南側之事實，亦有桃園縣政府消防局
    火災原因調查鑑定書暨附具火災地點照片在卷可證（偵查卷
    第94頁至第127 頁），查該起火地點係被告所有之小房間事
    實，亦與證人游○○證述情狀相符。復據證人李淑娟於警詢
    時證稱：現場係桃園縣大溪鎮○○街26巷63弄2 號旁，無門
    牌倉庫3 間是我所有，屋頂是石棉瓦，木板隔間，緊鄰第1
    間倉庫是由王傳國居住小房間，該小房間4 面也是由木板搭
    建而成，包括王傳國居住之小房間及我所有之倉庫2 間共燒
    毀3 間，我2 間倉庫完全燒燬，另1 間燒到只剩屋頂，燒燬
    建物都是木質結構，我所有的3 間倉庫無人居住，只用以堆
    置木質建材材料及磁磚，王傳國居住地方有放棉被、衣物及
    木床，木質建材材料為易燃物品，當時火勢非常大，我的倉
    庫無水無電等語（偵查卷第26頁至第28頁），從而，倉庫3
    間及小房間均以木材搭建，定著於土地，周有門壁，上有屋
    面，可蔽風雨，並通出入，足以分別供堆置建材材料及被告
    居住之用，可認分屬建築物及住宅無誤。按刑法第173 條第
    1 項放火罪所稱之燒燬，係指燃燒毀損之義，亦即標的物已
    因燃燒結果喪失其效用而言，查被告所有小房間業經付之一
    炬，靠小房間之李淑娟所有倉庫2 間經火災亦已頹圮，餘1
    間雖存屋頂，然結構業已變形之事實，經證人李淑娟證述詳
    確如前，亦有前揭火災地點照片可參，是以，原有之小房間
    及倉庫3 間建築物經放火後，均難以依原有之設計達供人住
    居及存放物品之經濟上使用目的，業已燒燬，是可認定。又
    為被告放火之小房間經係木材搭建，房內放置棉被、衣物及
    木床等物，復緊沿亦以木板隔間並有堆置木質建材材料之倉
    庫3 間，核均屬易燃物質而易延燒，以被告即係於小房間比
    鄰而居、走動出入，此事自為被告所認識。末被告精神及心
    智狀況，經行政院衛生署桃園療養院進行精神鑑定，結果認
    被告符合妄想型精神分裂症，曾有強力膠依賴及安非他命濫
    用之診斷，涉案當時之精神狀態，辨識其行為違法或依其辨
    識而行為之能力，顯著減低之事實，有行政院衛生署桃園療
    養院99年6 月29日桃療醫字第0990004102號函附之精神鑑定
    報告書附卷為憑（偵查卷第158 頁至第162 頁）。到庭實行
    公訴檢察官雖指稱：依被告庭訊顯現一切情形觀之，被告精
    神狀況正常，桃園療養院之精神鑑定報告依據其前有吸食安
    非他命及強力膠濫用之情形，判斷其涉案當時之精神狀態辨
    識其行為違法或依其辨識而行為之能力顯著減低，尚嫌速斷
    ，聲請重行送精神鑑定等語。然查，該鑑定報告書認定除以
    被告安非他命濫用及強力膠依據之情事為據者外，復已就被
    告就診病例及本院卷宗詳為審視，經就被告及其兄實施訪談
    ，為被告實行智力測驗，綜合相關資料詳為酌參，既非以被
    告施用毒品及強力膠之事實純為唯一憑據，且係由負責鑑定
    之專業醫師執筆，憑其專業智識及經驗，就被告精神及心智
    狀態詳為判斷，採用推論與一般事理相符，復查無鑑定結果
    有何不盡或不實之情形，參以證人邢國華於警詢至本院審理
    時均證稱：王傳國精神上有點狀況，本案發生前2 、3 個禮
    拜，他住的地方就有失火，當日晚間7 時20分左右，我看到
    王傳國經常出入之倉庫及倉庫外之廢棄物都著火，我看到王
    傳國在倉庫前面，不怕火勢，興奮地說燒吧、燒吧，並喃喃
    自語，說一種我們聽不懂的話等語（偵查卷第29頁至第30頁
    、第76頁，本院卷第69頁背面至第72頁）；參見證人陳建成
    於警詢及偵查時證稱：王傳國平常精神狀況基本上正常，沒
    事的時候是滿客氣，但有時候王傳國大聲叫人或喃喃自語，
    或罵人時，就知道他不正常，我曾經有聽正班警衛說他以前
    有燒過沙發，這件事滿多人知道的，我到現場時，看見王傳
    國對著火場在念，因為組合起來沒有意義，聽不懂他念什麼
    ，他平常發作時還算平靜，但當時他有點興奮，語調高、動
    作也蠻大的，精神狀況顯然是異常等語（偵查卷第39頁、第
    77頁），是以，依彼等觀察，均指稱被告平日偶有異常行止
    ，於起火後便於火場前自言自語等狀似精神障礙之事實，核
    與鑑定報告書判斷並無不合，足以佐證該鑑定報告書具之意
    見應屬無誤，參照被告於事發後已然前往桃園療養院就診達
    2 月，現精神狀況穩定且已復元之事實，業據被告述明在卷
    （本院卷第93頁背面至第94頁），顯然被告行為時之精神狀
    況非可與庭訊之際相提並論，尚不能以被告庭訊時精神狀況
    良好為由否定被告行為時之精神狀態係辨識其行為違法或依
    其辨識而行為之能力顯著減低之事實。基此，該鑑定報告書
    意見至堪採信，檢察官聲請再行鑑定已屬重複，爰不予准許
    之。從而，被告確有放火燒燬現未有人所在之他人所有建築
    物犯行，暨因精神障礙致辨識其行為違法及依其辨識而行為
    之能力顯著減低之事實，均堪認定。
  (三)訊據被告固以前揭情詞置辯，然查失火原因，被告先於警詢
    時稱：我在我房裡點蠟燭，點蠟燭照明用，可能不小心弄倒
    ，不小心著火云云（偵查卷第10頁），依其所述，係為照明
    而點蠟燭，因翻倒蠟燭以致失火，且其不知何故弄倒；參其
    於本院訊問時再稱：我是用打火機底蠟燭作照明，因為下班
    累了，睡著，不小心踢翻蠟燭，結果就燒起來云云（本院聲
    羈卷第11頁背面），則改口肯定蠟燭翻倒係因其踢翻以致失
    火；參其於本院審理時復稱：「（你在什麼情況下發現你住
    的倉庫失火？）我在睡覺，朦朧之間發現失火，當時要救已
    經來不及」，「（當你發現失火，是哪些地方著火？）進門
    門邊有一個箱子，箱子放衣服、棉被，箱子上有個鐵桶，我
    在鐵桶點蠟燭，我在蠟燭上面有掛衣服，衣服慢慢滑落下來
    ，燒起來」，「（衣服慢慢滑落是整個衣服掉下來嗎？）是
    」，「（掉下來剛好蓋在蠟燭上？）是」，「（你確定那個
    地方是著火點嗎？）我看到的第一眼是那裡著火，延燒上來
    」，「（你確信起火點是屋內？）是」，「（那是什麼樣的
    衣服？）絲絨的」，「（襯衫嗎？）不是，是夾克」，「（
    夾克掉下來蓋在蠟燭上嗎？）沒有整個蓋著，夾克掉下來，
    邊緣在蠟燭旁邊」云云（本院卷第72頁與該頁背面），則再
    改口稱蠟燭並未翻倒，其亦未踢翻蠟燭，而係蠟燭上絲絨材
    質夾克掉落，夾克邊緣引火燃燒以致建築物失火；參其於本
    院審理時又稱：「（看同樣的事情怎麼會做不同的判斷？）
    警詢問我，我說蠟燭被弄倒，延燒到衣服，法官問我，我才
    修正是衣服掉下來」，「（蠟燭有倒沒有倒，你看不清楚嗎
    ？）沒有辦法看清楚，因為那時候整個衣服已經罩在上面，
    整個燒起來」云云（本院卷第95頁），則又改口衣服係完全
    將蠟燭覆蓋，非僅只於邊緣引火燃燒：核其前後所述蠟燭有
    無翻倒、蠟燭翻倒原因、衣物有無完全覆蓋蠟燭等情，版本
    多變，顯不相符，苟其所述失火之事屬實，則失火原因僅有
    唯一，情節應甚單純，於睡夢醒覺驚見失火理應印象深刻，
    非可須臾或忘，依其個人經驗、體驗如實陳述信不致產生嚴
    重出入，何以歷次訊問所言情狀反覆無常，直似臨訟杜撰？
    參以本院以此節質之，被告亦承：「（照你今日說法，你發
    現起火時，因為衣服掉下來，照你當時的判斷是衣服掉下來
    被蠟燭點著而引發火災，如果真是如此，為何在警詢時你說
    可能不小心弄倒蠟燭，在檢察官問你時，你說點蠟燭在那裡
    睡著，不確定怎麼弄倒了，檢察官聲請羈押時，在本院法官
    訊問時，你說是睡著了，不小心踢倒蠟燭，為何之前不會說
    是衣服掉下來讓蠟燭燒起來？）我來開庭之後才研判」、「
    （你不是說你起來就看到蠟燭在那邊，衣服掉下來，衣服被
    蠟燭燒起來？）是」，「（如果沒有錯，代表蠟燭沒有倒，
    你為何說你不小心踢倒蠟燭？）當時警訊問我，情形我還沒
    有很確定」云云（本院卷第94頁背面至第95頁），則其所述
    究係親眼所見，或於訊問時隨意編派，更顯有疑，再參其自
    承：「（法官問你，你說是不小心踢倒蠟燭，踢倒蠟燭和東
    西掉下來被蠟燭燒起來完全不一樣，你在隱瞞起火的真相嗎
    ？）是」等語（本院卷第95頁），顯然其所述失火原因不一
    ，純係因歷次所言均出於臨訟杜撰而為隱瞞事實真相所致，
    則其隱瞞目的為何？若非火災真正原因係其放火，而並非如
    其所言失火所致，實已尋無他故。末查被告於本院審理時供
    稱：我的工寮住家沒有水沒有電，晚上都會點蠟燭，我睡覺
    時會吹熄，出門會吹熄等語（本院卷第96頁），參以被告係
    於小房間屋頂可見小火苗前約7 分鐘外出之事實，業據證人
    游○○證述如前，依被告出門前必將蠟燭吹熄習慣觀之，顯
    見系爭火災亦非被告外出前未吹熄蠟燭不慎引發。從而，被
    告所辯失火云云，要非實在，洵非可取，益證其放火犯行係
    屬真正。
  (四)綜上所述，被告確有放火燒燬現未有人所在之他人所有建築
    物犯行，暨因精神障礙，致其辨識行為違法及依其辨識而行
    為之能力顯著減低之事實，均堪認定，所辯火災原因純係臨
    訟杜撰。本案事證明確，被告犯行堪以認定，應依法論科。
三、按刑法第173 條第1 項之放火罪，係以放火燒燬之住宅或建
    築物等現既供人使用或有人所在，依通常情形往往因放火結
    果遭受意外之危害，為保護公共安全起見，特為加重處刑之
    規定。故該條項所稱之人，當然係指放火人犯以外之人而言
    ，如果前項住宅或建築物，即為放火人犯自行使用或祇有該
    犯在內，則其使用或所在之人，已明知放火行為並不致遭受
    何種意外危害，自不能適用該條項處斷（最高法院28年上字
    第3218號判例及88年臺上字第6550號判決可資參照）。查被
    告放火燒燬倉庫3 間為李淑娟所有而無人居住，是核被告所
    為，係犯刑法第174 條第1 項放火燒燬現未有人所在之他人
    所有建築物罪。次按刑法上之放火罪，其直接被害法益為一
    般社會之公共安全，雖私人之財產法益亦同時受其侵害，但
    本罪係列入公共危險章內，自以社會公安之法益為重，此觀
    於燒燬自己所有物致生公共危險時並應論罪之點，亦可得肯
    定之見解，故以1 個放火行為燒燬多家房屋，仍祇成立1 罪
    ，不得以所焚家數，定其罪數（最高法院21年上字第391 號
    判例及臺灣高等法院暨所屬法院63年度法律座談會刑事類第
    15號意旨足供參照），準此，被告同時放火燒燬其所有之小
    房間1 間，係直接侵害一般社會公共安全法益，仍祇成立1
    罪，應不另論同法第174 條第2 項放火燒燬現非供人使用之
    自己所有住宅罪。公訴意旨僅指稱被告放火燒燬李淑娟所有
    之倉庫2 間及其所有之小房間1 間，漏未就李淑娟所有之另
    倉庫1 間經燒燬部分提起公訴，然此部分所犯，既與被告犯
    放火燒燬現未有人所在之他人所有建築物罪，具有單純一罪
    之關係，基於審判不可分原則，均在本院審理範圍內，當應
    一併予以審究，併此指明。被告前有如事實欄一所載犯罪科
    刑執行情形，有臺灣高等法院被告前案紀錄表1 份在卷可稽
    ，其受有期徒刑執行完畢後，5 年以內故意再犯本案有期徒
    刑以上之罪，為累犯，爰依刑法第47條第1 項規定，加重其
    刑。被告行為時因精神障礙，致其辨識行為違法及依其辨識
    而行為之能力顯著減低，依刑法第19條第2 項規定，減輕其
    刑，並依法先加後減。爰審酌被告前已有如事實欄一(一)所示
    公共危險案件，業經臺灣高等法院於92年4 月9 日以91年度
    上更一字第591 號判決判處有期徒刑2 年，該判決認定被告
    犯放火燒燬現非供人使用之他人所有住宅罪，事實認定以被
    告「王傳國於民國86年間，曾因搶奪、竊盜罪，經臺灣桃園
    地方法院分別判處有期徒刑10月、7 月，先後於86年3 月19
    日、86年10月24日執行完畢，87年6 月5 日起，王傳國之兄
    王傳族（起訴書誤繕為王傳簇）向葛耀曾承租桃園縣大溪鎮
    ○○街26巷26弄12號房屋與王傳國共同居住於內，因王傳國
    兄弟習於木工、裝潢，乃自行裝潢，並舖設地板，同年7 月
    18日早上，王傳國兄弟繼以含甲苯成分之樹脂等黏著劑舖設
    地板，同日下午11時許，王傳族先行離去，獨留王傳國1人
    在上開租處，而王傳國因自青少年階段即有吸食強力膠之惡
    習，始終無法戒除，因已於同月18日（含）前數日已有吸食
    強力膠，復因無人監管，又於翌（19）日上午又吸食強力膠
    ，以致其於行為時對於外界事物之判斷能力，較普通人之平
    均程度顯然減退，而為精神耗弱之人，同日中午12時許，王
    傳國竟因精神耗弱而基於放火燒燬現非供人使用之他人所有
    住宅之犯意，在該屋客廳入口左邊（即客廳西南端）及客廳
    入口右側之房間內（即該房間北端），各以不明火源點燃樹
    脂溶劑，該2 處起火點迅即起火燃燒，嗣桃園縣警察局消防
    隊圳頂小隊於同日中午12時7 分許據報趕赴現場救火，隨即
    於同日中午12時30分迅速將火勢撲滅，致該房屋內部裝潢、
    天花板、擺設全毀，窗戶破裂，牆壁嚴重燻黑，部分嚴重剝
    落，鋼筋並未外露，樑柱、結構未遭破壞，尚未達喪失該房
    屋效用之程度，且未波及鄰宅。王傳國嗣於同月21日凌晨零
    時30分許，在桃園縣僑愛新村163 號房頂上方為警查獲」全
    情，業經本院核閱該判決後確認屬實，竟而被告前已放火燒
    燬斯時住處，因此公共危險案件犯罪而歷刑事程序經科刑執
    行完畢，猶不知悔改，再為本案放火燒燬現未有人所在之他
    人所有建築物罪質及所犯法條均屬同一之犯罪，不惟罔顧他
    人財產利益並置公共安全利益不顧，更見其漠視法律之處，
    犯後猶矢口否認犯行，態度不佳，足見其毫無悔過之心，及
    其犯罪之目的、動機、手段等一切情狀，量處如主文所示之
    刑，以為警惕。
據上論斷，應依刑事訴訟法第299 條第1 項前段，刑法第174 條
第1 項、第47條第1 項、第19條第2 項，判決如主文。
本案經檢察官馮美珊到庭執行職務。
中    華    民    國    99    年    12    月    31    日
                  刑事第十一庭  審判長法  官  蔡榮澤
                                      法  官  汪曉君
                                      法  官  吳宗航
以上正本證明與原本無異。
如不服本判決應於收受判決後10日內向本院提出上訴書狀，並應
敘述具體理由。其未敘述上訴理由者，應於上訴期間屆滿後20日
內向本院補提理由書(均須按他造當事人之人數附繕本)「切勿逕
送上級法院」。
                                      書記官  鄭乃甄
中    華    民    國    99    年    12    月    31    日
附錄論罪科刑之法條：
中華民國刑法第174條第1項
放火燒燬現非供人使用之他人所有住宅或現未有人所在之他人所
有建築物、礦坑、火車、電車或其他供水、陸、空公眾運輸之舟
、車、航空機者，處3 年以上 10 年以下有期徒刑。

司法院資訊處製作；財團法人民間司法改革基金會備份。
